【裁判字號】    99,台上,2674
【裁判日期】    990430
【裁判案由】    偽造文書
【裁判全文】
最高法院刑事判決            九十九年度台上字第二六七四號
上  訴  人  甲○○
上列上訴人因偽造文書案件，不服台灣高等法院台中分院中華民
國九十九年二月二十二日第二審更審判決（九十八年度重上更(一)
字第一三五號，聲請簡易判決處刑案號：台灣苗栗地方法院檢察
署九十三年度偵字第一八八號），提起上訴，本院判決如下：
    主  文
上訴駁回。
    理  由
按刑事訴訟法第三百七十七條規定，上訴於第三審法院，非以判
決違背法令為理由，不得為之。是提起第三審上訴，應以原判決
違背法令為理由，係屬法定要件。如果上訴理由書狀並未依據卷
內訴訟資料，具體指摘原判決不適用何種法則或如何適用不當，
或所指摘原判決違法情事，顯與法律規定得為第三審上訴理由之
違法情形，不相適合時，均應認其上訴為違背法律上之程式，予
以駁回。本件原審經審理結果，認為上訴人甲○○有如原判決犯
罪事實欄所載與已定讞之正犯鄭志成（經第一審法院判刑確定）
共同連續行使偽造私文書、明知為虛偽標記或其他表示之商品而
販賣及詐欺取財等犯行，均罪證明確，因而撤銷第一審關於上訴
人部分之科刑判決，改判依修正前刑法連續犯、牽連犯，並適用
中華民國九十六年罪犯減刑條例等規定，從一重論上訴人以共同
連續犯行使偽造私文書罪，處有期徒刑肆月，減為有期徒刑貳月
，並諭知如易科罰金之折算標準。已詳敘其調查、取捨證據之結
果及憑以認定犯罪事實之心證理由。並就上訴人否認犯行之供詞
及其所辯各節認非可採，詳加指駁。從形式上觀察，原判決關於
得上訴第三審之連續行使偽造私文書部分，並無足以影響判決結
果之違法情形存在。上訴意旨就此部分略稱：鄭志成固從事男女
情趣用品及保健食品之行銷生意，然其曾販賣保健食品予上訴人
，原本即有業務上來往，上訴人向其購買口罩，合乎常情。又法
務部調查局苗栗縣調查站查獲其他販賣口罩之業者，亦非向製造
口罩廠商販入口罩，仍獲檢察官不起訴處分，原審未說明如何認
定上訴人向鄭志成購買口罩，應懷疑該批口罩之來源，遽論上訴
人以行使偽造私文書罪刑，有判決不備理由之違法等語。惟查：
採證認事，乃事實審法院之職權，其對證據證明力之判斷，如未
違背經驗法則或論理法則，復已敘述其憑以判斷之心證理由，即
不能任意指為違法。原判決係綜核上訴人於原審坦承伊為連鎖藥
局之負責人，伊所販售之口罩本未印有任何型號、標示，係伊在
口罩上印製「C316 EN149 P1 」字樣，並予銷售等事實，證人即
行政院勞工安全衛生研究所研究員陳春萬於第一審證稱：口罩上
所標示之「C316」代表廠商貨物型號，「EN149 」則代表以歐盟
認證標準方法測定，「P1」代表認證之等級等詞；證人鄭志成於
第一審雖證述：伊有同意上訴人可以自行刻「EN149 P1」之戳章
云云，上訴人縱經鄭志成同意自行刻製，然因鄭志成並無同意上
訴人刻製「EN149 P1」戳章之權限，而上訴人明知「EN149 P1」
之意義，竟予刻製蓋用，自無法脫免偽造私文書之刑責。且以鄭
志成於第一審證述：伊於案發時並非從事口罩或其他醫療器材之
生產、行銷，而是從事男女情趣用品及保健食品生意，曾因販賣
保健食品予上訴人而有業務往來等情。鄭志成於 SARS（ Severe
Acute Respiratory Syndrome，即「嚴重急性呼吸道症候群」）
疫情爆發之際，竟有大批口罩可供販賣，則上訴人對於該口罩是
否確屬具有「EN149 P1」認證等級之效能，應有合理之懷疑，而
須進一步查證，且上訴人自承於鄭志成向其推銷時，其曾一再詢
問口罩為何是白色，並質疑其材質甚薄是否可以防SARS及為何沒
有任何標示等情，足證上訴人對於鄭志成向其推銷時所為之說詞
已非無疑。況上訴人身為連鎖藥局之負責人，負責進貨銷售產品
，對於決定進貨之產品相關資訊理當特別注意，尤以當時SARS疫
情爆發，正值民眾需要預防SARS口罩孔急之時，更應確認其品質
無訛。而上訴人所販入之口罩標示空白、來源不明，則其焉有不
懷疑該口罩並不具有「EN149 P1」認證等級效能之理？參以口罩
外包裝上已載明係防塵口罩等字樣，則上訴人於向鄭志成購入口
罩時，已知該口罩未經「EN149」認證為「P1 」等級甚明。上訴
人竟委請不知情之刻印店人員刻印前揭戳章，蓋用於口罩表層，
以偽造具有「EN149 P1」認證等級之私文書，陳列出售而行使之
。復參酌扣案之口罩等證據資料，憑以認定上訴人確有本件共同
連續行使偽造私文書犯行之論證。而以上訴人與鄭志成間就行使
偽造私文書部分，有犯意聯絡，並由上訴人為該行使偽造私文書
之行為，為共同正犯。上訴人所辯伊主觀上無偽造私文書之犯意
，伊並非共同正犯云云，係卸責之詞，不足採信。業已依據調查
證據之結果，說明其得心證之理由。此屬事實審法院證據取捨之
職權判斷，並無違背客觀存在之經驗法則或論理法則，亦無上訴
意旨所指判決不備理由之違法情形。上訴意旨，經核係置原判決
所為明白論斷於不顧，仍持已為原判決指駁之陳詞再事爭辯；或
對於事實審法院取捨證據與自由判斷證據證明力之職權行使，徒
以自己之說詞，任意指摘，難認已符合首揭法定之第三審上訴要
件。其此部分之上訴違背法律上之程式，應予駁回。次按裁判上
一罪案件之重罪部分得提起第三審上訴，其輕罪部分原雖不得上
訴，因審判不可分原則，第三審法院亦應併予審判，係以重罪部
分之上訴合法為前提，如該上訴為不合法，第三審法院既應從程
序上予以駁回，而無從為實體上之判決，對於輕罪部分自無從適
用審判不可分原則，併為實體上審判，原判決認上訴人牽連犯明
知為虛偽標記或其他表示之商品而販賣、詐欺取財罪部分，分別
係刑事訴訟法第三百七十六條第一款、第四款所列不得上訴於第
三審法院之案件；上訴人對重罪之連續行使偽造私文書罪部分所
提起之第三審上訴，既屬不合法而應從程序上予以駁回，則不得
上訴第三審之明知為虛偽標記或其他表示之商品而販賣、詐欺取
財罪部分，已無從併為實體上審判，自應併予駁回。
據上論結，應依刑事訴訟法第三百九十五條前段，判決如主文。
中    華    民    國  九十九  年    四    月   三十   日
                      最高法院刑事第九庭
                          審判長法官  邵  燕  玲
                                法官  李  伯  道
                                法官  孫  增  同
                                法官  李  英  勇
                                法官  張  春  福
本件正本證明與原本無異
                                      書  記  官
中    華    民    國  九十九  年    五    月    五    日
                                                      V

司法院資訊處製作；財團法人民間司法改革基金會備份。
